臺灣高等法院臺南分院民事裁定
110年度抗字第68號
抗  告  人  戴菀璘  
上列抗告人因與毅瑞化工股份有限公司（原名漢瑞化工股份有限
公司）間塗銷抵押權設定登記等事件，對於中華民國110年3月9
日臺灣雲林地方法院110年度訴字第59號所為裁定提起抗告，本
院裁定如下： 
    主  文
原裁定廢棄。
    理  由
一、抗告意旨略以：抗告人提起本件訴訟，所列相對人（即被告
    ）漢瑞化工股份有限公司（以下稱漢瑞公司，已更名毅瑞化
    工股份有限公司，下稱毅瑞公司)之法定代理人姓名不詳，
    起訴時請原審法院發函經濟部中部辦公室、臺南市政府及臺
    南地方法院函查下列資料：址設「臺南市○○區○○路0里0000○
    00號」」之公司名稱為何?係「漢」瑞化工股份有限公司或
    「毅」瑞化工股份有限公司?上開公司是否業已解散?若是，
    是否已行清算程序而選任清算人?並請調取前開公司之核准
    設立登記、歷次變更登記、解散、清算登記、公司變更登記
    表等所有相關資料。而原法院於110年2月5日裁定命抗告人
    於文到5日內具狀補正被告漢瑞公司之法定代理人及其住所
    或居所，及提出起訴狀繕本（含附件）參份。抗告人於同年
    2月19日收受上開裁定，旋即於同年2月22日(週一)向臺南市
    政府申請調閱影印上開資料，惟臺南市政府遲至同年3月5日
    始發文回覆抗告人之聲請。足徵抗告人並非無故遲誤期日而
    拖延補正相對人公司之相關資料，且抗告人收受上開資料後
    立即於同年3月8日以郵寄方式遞送至原審法院。此外，相對
    人公司雖業已解散，抗告人無從查知是否為清算中公司或已
    清算終結及其之清算人即法定代理人為何人，原裁定以抗告
    人未補正相對人公司法定代理人姓名及其住居所為由，駁回
    抗告人所提訴訟，即有未洽，爰提起本件抗告等語。
二、按當事人書狀，應記載當事人姓名及住所或居所。書狀內宜
    記載當事人、法定代理人之性別、出生年月日、職業、國民
    身分證號碼、營利事業統一編號、電話號碼及其他足資辨別
    之特徵，民事訴訟法第116條第1項第1款前段、第2項分別定
    有明文，此為原告起訴必須具備之程式。次按原告起訴不合
    程式，審判長應定期間命原告補正，原告如未遵期補正，受
    訴法院得以裁定駁回原告之訴，同法第249條第1項但書第6
    款固亦規定甚明。但倘未經公務機關介入協助，原告難以取
    得起訴對象之基本資料者，縱使法院裁定命原告補正，原告
    亦無從補正；原告已聲請法院協助調查時，法院更不得逕以
    原告未補正為由駁回其訴。且原告雖未於審判長所定期間內
    補正，只須於原法院以裁定駁回其以前補正，與期間內補正
    有同一之效力(最高法院71年台抗字第2號裁定參照)。
三、經查：
  ㈠按解散之公司除因合併、分割或破產而解散外，應行清算。
    解散之公司，於清算範圍內，視為尚未解散。公司法第24、
    25條，分別有明文。再關於股份有限公司，公司法第322條
    明定「公司之清算，以董事為清算人。但本法或章程另有規
    定或股東會另選清算人時，不在此限。不能依前項之規定定
    清算人時，法院得因利害關係人之聲請，選派清算人。」而
    同法334條準用同法第83條第1項、第2項之規定，清算人應
    於就任後十五日內，將其姓名、住所或居所及就任日期，向
    法院聲報。清算人之解任，應由股東於十五日內，向法院聲
    報。清算人由法院選派時，應公告之；解任時亦同。
  ㈡查抗告人以相對人漢瑞公司為被告，關於其法定代理人則載(
    待函查後補正)，且於起訴狀中請求原審法院發函經濟部中
    部辦公室、臺南市政府及臺南地方法院函查下列資料：址設
    「臺南市○○區○○路0里0000○00號」」之公司名稱為何?係「
    漢」瑞化工股份有限公司或「毅」瑞化工股份有限公司?上
    開公司是否業已解散?若是，是否已行清算程序而選任清算
    人?並請調取前開公司之核准設立登記、歷次變更登記、解
    散、清算登記、公司變更登記表等所有相關資料，俾便補正
    。而原法院不予函查，而函請抗告人須自行依政府資訊公開
    法相關規定辦理，並裁定命抗告人應於該裁定送達後5日內
    ，具狀補正被告漢瑞公司之法定代理人及其住所或居所，及
    提出起訴狀繕本（含附件）參份。該函及補正裁定於110年2
    月19日送達抗告人，抗告人於110年2月22日向臺南市政府申
    請毅瑞公司變更登記資料，於110年3月5日始檢送毅瑞公司
    變更登記表予抗告人，並載業經原臺灣省政府建設廳86年11
    月3日建三丁字第086256564號函核准解散登記在案，公司董
    事會已不存在，而所檢送之毅瑞公司變更登記事項卡，該公
    司之董事長、董事均已刪除，並註記清算人之就任，解任應
    向法院聲報，依民法第42條第1規定，清算中之公司係屬法
    院監督範疇等語，有臺南市政府110年3月5日110年3月5日府
    經工商字第11000033960號函及毅瑞公司變更登記卡附卷可
    稽（見原審卷第61-65頁）。抗告人即於110年3月8日將該函
    及附件呈報郵寄原審法院，原審法院於110年3月9日收受(見
    原審卷第61頁之收文日期戳及法官日期章)，原審竟無視該
    函及抗告人原請求協助調查相對人公司清算人之聲請，於而
    110年3月9日裁定駁回抗告人之訴，該裁定於110年3月10日
    上午11時26分公告（見原審卷第69頁)。則依前揭說明，原
    裁定未依抗告人之聲請為調查，逕駁回抗告人之訴，於法尚
    有未合，抗告意旨執此提起抗告，求予廢棄原裁定，為有理
    由，應予准許。
四、本件抗告有理由，爰裁定如主文。
中　　華　　民　　國　　110 　年　　4 　　月　　27　　日
                    家事法庭  審判長法  官  丁振昌

                                    法  官  蔡孟珊

                                    法  官  李素靖
上為正本係照原本作成。
不得再抗告。　　　　
中　　華　　民　　國　　110 　年　　4 　　月　　27　　日

                                    書記官  高曉涵